【裁判字號】    98,事聲,19
【裁判日期】    981123
【裁判案由】    消債聲明異議
【裁判全文】
臺灣高雄地方法院民事裁定              98年度事聲字第19號
異  議  人
即債權人    國泰世華商業銀行股份有限公司
法定代理人  乙○○
代  理  人  丙○○
相  對  人  甲○○
上列異議人與債務人甲○○間消費者債務清理事件，異議人對於
民國98年6 月22日本院97年度司執消債更字第410 號所為更生方
案認可之裁定提出異議，本裁定如下：
    主  文
異議駁回。
聲請異議費用由異議人負擔。
    理  由
一、異議意旨略以：關於扶養費之標準應依96年財政部公告之扶
    養親屬免稅額即77,000元，折合每月為6,417 元方為合理。
    另相對人之女兒年僅八歲，扶養費支出單純，不應以內政部
    公告97年度高雄市每人每月最低生活費10,991元計算扶養費
    ，故相對人每月清償金額可提高，爰依法提出異議等語。
二、按「債務人有薪資、執行業務所得或其他固定收入，法院認
    更生方案之條件公允者，得不經債權人會議可決，逕依債務
    人之聲請或依職權以裁定認可更生方案。」、「有下列情形
    之一者，法院不得為前項之認可：一、債務人於七年內曾依
    破產法或本條例規定受免責。二、有前條第一項各款情形之
    一。三、無擔保及無優先權債權受償總額，顯低於法院裁定
    開始更生程式時，依清算程式所得受償之總額。四、無擔保
    及無優先權債權受償總額，低於債務人聲請更生前二年間，
    可處分所得扣除自己及依法應受其扶養者所必要生活費用之
    數額。」，消費者債務清理條例第64條第1 、2 項定有明文
    。依上開規定，除有上開法條第2 項所列之情形及同條例第
    63條所規定之應不認可更生方案之情形外，法院自得斟酌債
    務人之收入及資力狀況，於兼顧保障債權人之公平受償及謀
    求消費者經濟生活之更生之利益衡量下，依照債務人所提出
    更生方案之還款成數，債務人是否有浪費之情事，及債務人
    實際生活上是否特殊困難時等情狀，以裁定認可債務人提山
    之更生方案。
三、經查：
（一）異議人雖主張關於扶養費用之計算標準應以扶養親屬免稅
      額計算，惟查所謂最低生活費標準，係由中央、直轄市主
      管機關參照中央主計機關所公布當地區最近一年平均每人
      消費支出60％定之，並至少每3 年檢討1 次；直轄市主管
      機關並應報中央主管機關備查，社會求助法第4 條第2 項
      定有明文。上開「最低生活費標準」製定依據，是以家庭
      成員總收入平均數為基準，較單純以個人之年度總收入做
      為課稅依據之納稅標準更為客觀，且行政院內政部所公告
      之臺灣省低收入戶最低生活費用，係按照政府近1 年平均
      每人消費支出（包括食品費、衣著鞋襪費、房租水電費、
      家居管理費、醫療保健費等支出）百分之60訂定，以之評
      估債務人所列必要生活支出是否為當，相較以綜合所得稅
      扶養免稅額計算，更為適切、公允。
（二）異議人另另主張相對人之女丁○○尚年幼，扶養支出單純
      ，不應以內政部公告97年度高雄市每人每月最低生活費10
      ,991元計算扶養費，惟丁○○係88年生，現年已十歲，目
      前尚屬國小階段，雖所需教養費用，當應斟酌相對人目前
      經濟情況量力而為，而日常生活費用之核計尚不得與一般
      成年人同視，然相對人之更生方案乃8 年之還款期限，相
      對人將於106 年履行完畢，期間其女年紀漸長，膳食及教
      育等各方面之支出勢必增加，故其扶養費用之計算以10,9
      91元計算，即非無據。
（三）查本院97年度司執消債更字第410 號裁定認可相對人所提
      出之「每月1 期共分96期，每期清償10,000元，計清償96
      0,000 元，清償比例66.50%」之更生方案，係以相對人每
      月收入只有34,000元，除需負擔自己之必要生活費用、未
      成年子女丁○○之扶養費，及需與其二位兄弟共同分攤其
      母戊○○之扶養義務，並以內政部所公告之97年度高雄市
      低收入戶最低生活費用每人每月10,991元計算，其每月至
      少需支出約25,000元，與其只有34,000元之收入相抵結果
      ，每月清償10,000元，已稍超出其能力範圍，足見相對人
      已盡其最大能力及誠意，而認可更生方案。經核上開方案
      尚屬合理，條件核屬公允、適當且可行，相對人每月清償
      10,000元，並已稍超出其能力範圍，足見相對人確已盡其
      最大能力及誠意，本院參照上情，再斟酌相對人並未有消
      費者債務清理條例第64條第2 項第3 款所規定不得為逕予
      認可之事由，該更生方案之條件，自應允許。
四、綜上所述，原裁定認可相對人之更生方案，並無不當，異議
    人指摘原裁定為不當，求予廢棄，為無理由，應予駁回。
中    華    民    國    98    年    11    月    23    日
                  民事第四庭  法      官  郭文通
上為正本係照原本作成
如不服本裁定，應於裁定送達後10日內，以書狀向本院提出抗告
，並繳納抗告費新臺幣1千元。
中    華    民    國    98    年    11    月    23    日
                              書  記  官  卓榮杰


司法院資訊處製作；財團法人民間司法改革基金會備份。
